【裁判字號】    90,交訴,26
【裁判日期】    900626
【裁判案由】    過失致死
【裁判全文】
臺灣板橋地方法院刑事判決                            九十年度交訴字第二六號
    公  訴  人  臺灣板橋地方法院檢察署檢察官
    被      告  乙○○
右列被告因過失致死案件，經檢察官提起公訴（八十九年度偵續字第二三八號），本
院判決如左：
    主  文
乙○○無罪。
    理  由
一、公訴意旨略以：被告乙○○係貨車司機，為從事駕駛業務之人，於民國（下同）
    八十九年一月二十九日凌晨二時，駕駛車號ＲＫ（起訴書誤載為ＲＢＫ）─二０
    一號自用大貨車，沿台北縣板橋市○○道路往台北市方向行駛，行經板橋市○○
    道路靠近南雅西路二段一七五巷口斜坡處時，本應注意車前狀況，並隨時採取必
    要之安全措施，且應注意在該處行駛時，時速不得超過六十公里，而依當時情形
    亦無不能注意之情事，詎料乙○○竟疏於注意，並超速行駛，適有陳璟明駕駛車
    號ＱＣ－五五四六號自用小客車，行駛於對向車道，因超速失控致侵入乙○○之
    車道，導致乙○○煞車不及而撞及陳璟明上開違規車輛，陳璟明因而顱內出血當
    場死亡。因認被告所為涉犯刑法第二百七十六條第二項之業務過失致死罪嫌。
二、公訴人認被告乙○○涉有業務過失致死罪嫌，無非以右揭事實，業據告訴人甲○
    ○、丙○○指訴明確，復有車禍照片數幀及道路交通事故調查報告表一紙在卷足
    憑；被告於車禍當時，車速已超過時速六十公里一節，有車禍後所遺留之二十五
    公尺長之煞車痕，及台灣省車輛行車事故覆議鑑定委員會函件一紙附卷可稽。被
    害人係因上開車禍導致顱內出血而死亡一節，亦經檢察官督同檢驗員勘驗無誤，
    製有勘驗筆錄、相驗屍體證明書及驗斷書各一份附卷足憑。被告辯稱：死者之車
    輛由右側超越其他車輛後，車頭向左偏，已經超越對向車道，伊有煞車，但還是
    撞上，殊無可採，為主要論據。
三、訊據被告乙○○堅詞否認有何過失致死犯行，辯稱：當時我從臺北縣板橋市○○
    道路往臺北市方向行駛，行至靠近板橋市○○○路○段一七五巷口時，被害人在
    對向第二轉彎處超越中心線迎面撞來，我沒有超速，有煞車但還是撞上等語。
四、經查：
  (一)被告於警訊時供稱：我駕駛自大貨車由板橋往台北方向行駛，行經環河道路時，
    發現一部自小客車超車後已經駛入我車道，我煞車靠右側行駛，因在轉彎處該自
    小客車好像拉不回去原車道才撞上我貨車左邊。於偵查時供稱；自小客車由右側
    超越計程車後車頭向左偏，已經超越對向車道，我有煞車但還是撞上等語。核與
    證人丁○○於警訊時證稱：我於板橋欲返回土城，行經板橋市○○道路，突有一
    部自小客車，由我車右側超車（因連續轉彎），該車因速快駛入對向車道。而對
    向車道的貨車也已開始煞車。該自小客車欲駛入原車道不及即撞上。自小客車即
    翻轉好幾圈。於偵訊時證稱：自小客車在彎道外超越我車，從右側超車至第二個
    彎道，正好開到對向車道上，才撞上貨車（該路段為Ｓ型彎道），自小客車車速
    約四、五十公里，自小客車撞到後停下來，距離我約二百公尺，估計他的車速應
    有七、八十公里等語相符。再事故現場為雙線道、道路為直路，事故位置為快車
    道，二側有機車道，北向有二個連續彎道，業經本院履勘現場，製有勘驗筆錄、
    攝有相片，並有承辦警員再就前開彎道與事故位置製作之現場圖在卷可稽。被告
    乙○○所駕之ＲＫ─二０一號自大貨車停於北向車道，車頭朝北，左側車身受損
    ，被害人陳璟明所駕ＱＣ─五五四六號自小客車亦停於北向車道，車頭朝西北方
    十點鐘方向，左邊車頭、左側護欄受損等情，有事故時製作之道路交通事故調查
    報告表所繪現場圖、照片二十二張附卷可稽，證人所謂之連續彎道即自事故地點
    至板橋市○○路二七五巷二００弄口，約五百公尺之部分，亦有警再繪製之現場
    圖附卷可參，是被害人自該彎道駛往土城方向，在短短之五百公尺內超越同向之
    計程車，自有可能於超車後因車速過快，失控衝向對向車道。按證人與被告及被
    害人素不相識，所證自無偏頗何者之必要，且其二次證言，僅敘述方法有所不同
    ，並何無矛盾之處，復與現場圖及車損情況相符，縱無證人之證言，亦可依現場
    圖、車損情況得窺知事故發生情況，是其證言自得採為判決基礎，被害人家屬一
    再質疑證人所證與事實不符，尚屬無據，從而足認本件車禍係被害人自台北駕車
    往土城方向行駛，先超越同向證人丁○○所駕計程車後，因前有連續彎道，且車
    速過快，致失控往對向車道衝去，未及回到原車道時，即與被告所駕駛，由板橋
    往台北方向行駛之自大貨車相撞，雖被告有發現被害人所駕車輛，試圖閃避，將
    車往右側行駛，被害人亦試圖開回原車道，惟二車仍閃避不及，致貨車左側車身
    與自小客車左邊車頭、左側護欄發生撞擊，自小客車亦因遭撞擊後，車頭轉至西
    北方十點鐘方向，致被害人受有頭部鈍力傷顱內出血死亡。
  (二)按刑法上之過失，指對於構成犯罪之事實，按其情節，應注意並能注意而不注意
    而言，且其過失行為與結果間，在客觀上有相當因果關係始得成立。所謂相當因
    果關係，係指依經驗法則，綜合行為當時所存在之一切事實，為客觀之事後審查
    ，認為在一般情形下，在此環境，有此行為之同一條件，均可發生同一之結果者
    ，則該條件即為發生結果之相當條件，行為與結果即有相當之因果關係。反之，
    若在一般情形下，有此同一條件存在，而依客觀之審查，認為不必皆發生此結果
    者，則該條件與結果並不相當，不過為偶然之事實而已，其行為與結果間即無相
    當因果關係。最高法院著有七十六年度台上字第一九二號判例可參。依前開車禍
    發生之經過觀之，被告行駛於自己之車道，原行駛於對向之被害人自對向近距離
    超越同向之計程車後，因失控未駛入原車道，致與被告所駕車輛發生碰撞，顯見
    被害人係近距離超車，突然駛入對向車道，被告雖可見被害人車輛自對向駛來，
    然被害人係因超車突駛入被告所行車道內，就被告而言，縱於發生撞擊前有見被
    害人駕駛之車輛於對向超越他車，惟實難期被告可預見被害人於超車後會駛入被
    告之車道，是被告突見對向車輛侵入其車道而與之發生碰撞，自為猝不及防，應
    屬不能注意，且被告於見到被害人車輛衝來時，仍有將車輛靠右行駛，以預防危
    險之發生，惟仍不免危險之發生。是被告本身是否超速，與本件被害人之死亡結
    果無因果關係，縱被告有駕車超速之情形，亦與本件車禍之發生無涉。再本件事
    故經臺灣省臺北縣區車輛行車事故鑑定委員會鑑定及臺灣省車輛行車事故覆議鑑
    定委員會覆議結果，亦認被害人夜晚駕駛自小客車，於對向有來車交會時，違規
    超車駛入來車道，為肇事原因，被告無肇事因素，有前開二鑑定意見在卷可稽，
    益證被告對於本件事故之發生無過失。末按道路交通安全規則係為保障守法之道
    路使用人，被害人夜晚駕駛自小客車，於對向有來車交會時，違規超車突然駛入
    來車道，為對向車道之駕駛人所未能預見，致與對向車道之車輛發生碰撞，並發
    生死亡之結果，強要對向車道之駕駛人就被害人死亡之結果負過失致死罪責，自
    非事理之平。此外查無其他積極證據足認被告有何過失致人於死犯行，不能證明
    被告犯罪，應為無罪之諭知。
據上論斷，應依刑事訴訟法第三百零一條第一項，判決如主文。
本案經檢察官李嘉明到庭執行職務
中      華      民      國    九十      年      六      月    二十六    日
                                      台灣板橋地方法院交通法庭
                                          法  官  王  敏  慧
右正本証明與原本無異
如不服本判決應於送達後十日內向本院提出上訴狀
                  書記官  廖  美  紅
中      華      民      國    九十      年      六      月    二十九    日


司法院資訊處製作；財團法人民間司法改革基金會備份。
